【裁判字號】    98,聲,133
【裁判日期】    981231
【裁判案由】    聲明異議
【裁判全文】
臺灣高雄地方法院民事裁定               98年度聲字第133號
異  議  人  甲○○
上列異議人與相對人黃世  、黃逸洲、劉黃麗菁、黃陳錦雀、黃
斐珍、黃斐楓、吳育秀、黃皇博、黃苓舫間本院97年度促字第51
066 號支付命令事件，異議人對於本院直股書記官於中華民國98
年12月4日所為之處分不服，聲明異議，本院裁定如下：
    主    文
異議駁回。
程序費用由異議人負擔。
    理    由
一、本件聲明異議意旨略以：異議人前曾聲請對相對人黃世  等
    核發支付命令，經鈞院核發97年度促字第51066 號支付命令
    ，其中對於吳育秀、黃皇博、黃苓舫部分支付命令已於民國
    （下同）97年11月5日確定，並經鈞院於98年3月12日核發部
    分確定證明書，是該部分確定支付命令與確定判決有同一之
    效力。然鈞院書記官竟以被告黃世  、黃逸洲、劉黃麗菁、
    黃陳錦雀、黃斐珍、黃斐楓及其等之訴訟代理人名義做出處
    分書（下稱系爭處分書），撤銷上開支付命令確定證明書，
    顯有違誤，為此爰依民事訴訟法第240 條之規定對前揭書記
    官處分書聲明異議等語。
二、經查：
(一)異議人於98年8 月22日向本院聲請對黃世  、黃敏彪、黃逸
    洲、黃克孚、劉黃麗菁等5 人核發支付命令，嗣因黃敏彪、
    黃克孚已死亡，故追加其等之繼承人黃陳錦雀、黃斐珍、黃
    斐楓、吳育秀、黃皇博、黃苓舫為支付命令被告，另經本院
    以97年9月3日撤銷對黃敏彪、黃克孚之支付命令，則本件支
    付命令被告應為黃世、黃逸洲、劉黃麗菁、黃陳錦雀、黃斐
    珍、黃斐楓、吳育秀、黃皇博、黃苓舫等9 人。嗣被告黃世
      、黃逸洲、劉黃麗菁、黃陳錦雀、黃斐珍、黃斐楓等6 人
    於法定期間未具理由聲明異議，黃世等6人復於98年2月26日
    提出答辯狀，敘明系爭存款單需得第三人合作金庫銀行苓雅
    分行同意始得轉讓，該存款單之轉讓無效，並提出時效抗辯
    。吳育秀、黃皇博、黃苓舫等3 人於斯時並未提出異議，本
    院乃於98年3月12日對被告吳育秀、黃皇博、黃苓舫等3人核
    發部分支付命令部分確定證明書。惟黃世等6 人提出之抗辯
    ，其理由顯非基於個人事由，依司法院（77）廳民四字第11
    96號函釋見解：「連帶債務人中之一人，就非基於個人關係
    所為之抗辯，其效力及於他人，且因支付命令之異議無需附
    理由，則連帶債務人之抗辯是否基於個人關係而為抗辯，參
    照最高法院41年度台抗字第10號判決見解，法院非不得加以
    調查之。」，則黃世等6 人前開對支付命令異議之效力自及
    於被告吳育秀、黃皇博、黃苓舫等3人，是對前開3人部分之
    支付命令亦未確定，書記官以系爭處分書撤銷上開確定證明
    書，應屬適法。
(二)異議人雖以書記官藉被告黃世  、黃逸洲、劉黃麗菁、黃陳
    錦雀、黃斐珍、黃斐楓及其等之訴訟代理人名義做出處分書
    ，有違法之處云云。惟觀諸該處分書所載，書記官上開處分
    書列名原被告及訴訟代理人姓名，僅為人別標示之故，非謂
    書記官以原被告及訴訟代理人名義做成處分書，是真正做成
    處分書之人仍為書記官無誤，異議人以上開情詞提出本件異
    議，尚有誤會，並非可採。
三、綜上，本院直股書記官以處分書撤銷98年3 月12日核發之97
    年促字第51066 號支付命令部分確定證明書，並無違誤，異
    議人仍執前詞，據以請求撤銷本院書記官於98年12月4 日所
    核發之系爭處分書，為無理由，應予駁回。
四、爰依民事訴訟法第240 條第2 項、第95條、第78條，裁定如
    主文。
中    華    民    國    98    年    12    月    31    日
                  民事鳳山分庭  法      官  吳文婷
以上正本係照原本作成。
如不服本裁定，應於裁定送達後10日內向本院提出抗告狀。
中    華    民    國    98    年    12    月    31    日
                                書  記  官  林仕興

司法院資訊處製作；財團法人民間司法改革基金會備份。
